【裁判字號】    90,交上訴,95
【裁判日期】    900802
【裁判案由】    公共危險等
【裁判全文】
臺灣高等法院刑事判決                              九十年度交上訴字第九五號
    上  訴  人
    即  被  告  乙○○○
右上訴人因公共危險等案件，不服臺灣板橋地方法院八十九年度交訴字第一三七號，
中華民國九十年五月二十一日第一審判決（起訴案號：臺灣板橋地方法院檢察署八十
九年度偵字第一四五三○號）提起上訴，本院判決如左：
    主  文
上訴駁回。
乙○○○緩刑伍年。
    事  實
一、乙○○○係以駕駛ＢＵ─一八一號營業用小客車載運乘客為業，為從事業務之人
    。民國八十九年六月二十一日下午，乙○○○駕駛營業小客車沿臺北縣蘆洲市○
    ○街由南往北方向行駛，同日下午五時許，行經上開長安街八○號前劃有分向限
    制線之道路時，本應注意車前狀況，隨時採取必要安全措施，以防止危險發生，
    並不得駛入來車之車道內。且當時天晴、夜間有照明、路面乾躁、無缺陷，無障
    礙物，視距良好，並無不能注意之情事。適有余信雄騎乘ＰＭＶ─六○二號機車
    ，搭載甲○○自對向駛來。乙○○○因疏未注意車前狀況，復為超越前車駛入對
    向車道，致營業小客車左側撞及余信雄騎乘之機車，使余信雄人車倒地，致後載
    之甲○○因而受有左膝、左小腿、左踝瘀傷、腫傷、挫傷等傷勢。乙○○○肇事
    後，並未停車施以救治，隨即駕車加速逃逸，嗣經甲○○及路人張王錦雀記下車
    牌報警，始循線查獲。
二、案經甲○○訴請臺北縣警察局蘆洲分局報告臺灣板橋地方法院檢察署檢察官偵查
    起訴。
    理  由
一、訊據被告即上訴人乙○○○固坦承平日以駕駛營業小客車載運乘客為業，並於八
    十九年六月二十一日下午五時許，駕駛營業小客車行經臺北縣蘆洲市○○街八○
    號前，為超越前車而駛入對向車道等情，然矢口否認有過失傷害及肇事逃逸犯行
    ，辯稱：不知駕駛之營業小客車有撞及余信雄機車，使甲○○受傷之事，自無過
    失傷害及肇事逃逸等語。惟查：
（一）被告駕駛營業小客車於八十九年六月二十一日下午五時許，行經臺北縣蘆洲市
      ○○街八○號前時，因疏未注意車前狀況及依規定車道行駛，為超越前車而駛
      入對向車道，致撞及余信雄機車，使甲○○受傷，並於肇事後隨即逃逸等情，
      業據被害人甲○○指訴綦詳，並經證人余信雄證述屬實，復有臺北縣警察局道
      路交通事故調查報告表及被害人診斷證明書在卷可稽。而證人即現場目擊者張
      王錦雀於原審亦稱：「我當時有聽到一聲撞擊聲音非常大聲，係該計程車要搶
      告訴人之車道而碰撞，該計程車開得很快，且撞人後並未停下，我就把該輛計
      程車車號記下來，之後我就去扶受傷的人，幫他打電話回家，請他家人報案並
      送醫院。我記得當時撞到告訴人的車號是ＢＵ－一八一號計程車。」（見原審
      卷第四一頁）按被害人、證人余信雄、張王錦雀與被告均素不相識，設非確有
      其事，三人絕無一致誣指被告之可能。再余信雄騎乘之機車左前方面板處留有
      肇事車輛上之黃色油漆；被告營業小客車左後側車門則有多處擦、刮痕，經比
      對結果，余信雄機車上之黃色油漆痕跡與被告營業小客車擦痕高度相符，有二
      車照片十二禎在卷為憑，復經檢察官勘驗屬實，並製有勘驗筆錄在卷可考（見
      偵查卷第七、八、一八、一九頁）。又被告於肇事路段為超車而駛入對向車道
      ，自能目睹余信雄騎乘機車搭載被害人迎面駛來。而證人張王錦雀證稱二車撞
      擊聲音甚大；證人余信雄於警訊中亦證稱：當時路邊有許多路人攔她，她都沒
  有停下來等情。則被告當時既能看見余信雄機車迎面駛來，二車碰撞聲音甚大
      ，余信雄並人車倒地，復有路人攔阻被告營業小客車，被告自能得知駕駛之營
      業小客車業已撞及余信雄機車，使余信雄人車倒地，致被害人受傷之事實。被
      告辯稱不知與余信雄機車發生碰撞，要無可採。足見被告確有駕車違規逆向行
      駛，致撞及被害人受傷後逃逸無疑。
（二）按汽車駕駛人本應注意車前狀況，並隨時採取必要安全措施；又汽車在雙向二
      車道行駛時，在劃有分向限制線之路段，不得駛入來車之車道內，道路交通安
      全規則第九十四條第三項、第九十七條第二款分別定有明文。而依道路交通事
      故調查報告表所示，肇事路段劃有分向限制線。且當時天晴、夜間有照明、路
      面乾躁、無缺陷，無障礙物，視距良好，並無不能注意之情事。被告疏未注意
      車前狀況，復未依規定車道行駛，為超越前車而駛入對向車道，致撞及余信雄
      機車，使被害人受傷，被告自有過失；且被告過失與被害人受傷復有相當因果
      關係。事證明確，被告犯行堪以認定。
二、核被告所為，係犯刑法第二百八十四條第二項前段之業務過失傷害罪、第一百八
    十五條之四之肇事逃逸罪。所犯二罪，犯意各別，構成要件互異，應分論併罰。
    又被告行為後，刑法第四十一條已於九十年一月十日修正公布，該條規定：「犯
    最重本刑為五年以下有期徒刑以下之刑之罪，而受六個月以下有期徒刑或拘役之
    宣告，因身體、教育、職業、家庭之關係或其他正當事由，執行顯有困難者，得
    以一元以上三元以下折算一日，易科罰金。但確因不執行所宣告之刑，難收矯正
    之效，或難以維持法秩序者，不在此限。併合處罰之數罪，均有前項情形，其應
    執行之刑逾六月者，亦同。」被告所犯之業務過失傷害罪、肇事逃逸罪，最重本
    刑分別為一年以下、五年以下有期徒刑之罪，比較新舊法結果，上開法律之修正
    較有利於被告，依刑法第二條第一項前段規定，應適用最有利於行為人之法律即
    修正後之規定。
三、原審調查結果，適用刑法第二條第一項前段、第一百八十五條之四、第二百八十
    四條第二項前段、第四十一條第一項前段、第二項、第五十一條第五款，罰金罰
    鍰提高標準條例第一條前段、第二條規定，同時審酌被告過失程度、肇事後逃逸
    、被害人所受傷害及犯後態度等一切情狀，就業務過失傷害量處有期徒刑二月；
    肇事逃逸罪行則處有期徒刑六月，並定應執行刑及諭知易科罰金折算標準，認事
    用法，核無違誤，量刑亦稱妥適。被告上訴，猶執前詞，否認犯罪，及指摘原審
    量刑過重，為無理由，應予駁回。末查被告雖曾因傷害致死案件，經臺灣臺北地
    方法院判處有期徒刑八年確定，並於七十八年四月十二日執行完畢，然於五年以
    內未曾受有期徒刑以上刑之宣告，有本院被告全國前案紀錄表在卷可考。乃因一
    時失慮，致犯刑章，現已與被害人達成民事和解，經此科刑後，應足資警惕，信
    無再犯之虞，因認所宣告之刑以暫不執行為適當，爰併宣告緩刑五年，以啟自新
    。
據上論斷，應依刑事訴訟法第三百六十八條，刑法第七十四條第二款，判決如主文。
本案經檢察官李良忠到庭執行職務。
中      華      民      國      九十      年      八      月     二     日
                              臺灣高等法院交通法庭
                                  審判長法  官  陳  祐  輔
                                        法  官  蔡  國  在
                                        法  官  陳  國  文
右正本證明與原本無異。
肇事逃逸部分，如不服本判決應於收受送達後十日內向本院提出上訴書狀，其未敘述
上訴之理由者並得於提起上訴後十日內向本院補提理由書（均須按他造當事人之人數
附繕本）。
其餘不得上訴。
                                        書記官  蔡  棟  樑
中      華      民      國    九十    年     八     月       二       日
附錄：本案論罪科刑法條全文
刑法第一百八十五條之四：
駕駛動力交通工具肇事，致人死傷而逃逸者，處六月以上五年以下有期徒刑。
刑法第二百八十四條第二項前段：
因過失傷害人者，處六月以下有期徒刑、拘役或五百元以下罰金；致重傷者，處一年
以下有期徒刑、拘役或五百元以下罰金。
從事業務之人，因業務上之過失傷害人者，處一年以下有期徒刑、拘役或一千元以下
罰金；致重傷者，處三年以下有期徒刑、拘役或二千元以下罰金。


司法院資訊處製作；財團法人民間司法改革基金會備份。
